【裁判字號】    98,婚,324
【裁判日期】    980506
【裁判案由】    確認婚姻有效
【裁判全文】
臺灣板橋地方法院民事判決               98年度婚字第324號
原      告  甲○○
被      告  蘇雅妮SUTRI.
上列當事人間請求確認婚姻關係存在事件，本院於中華民國98年
4 月22日言詞辯論終結，判決如下：
    主    文
確認原告與被告之婚姻關係存在。
訴訟費用由被告負擔。
    事實及理由
一、原告主張：原告與印尼國人之被告於民國97年12月17日，在
    印尼依當地回教禮俗，經過當地結婚主管與回教教長，在被
    告父親、當地證人一名及原告姐夫陪伴下，公開舉行當地婚
    禮儀式完成結婚，有照片及錄影為證。惟因被告早期之護照
    遺失，無法提供外交部駐印尼代表處認證，因而未能在我國
    辦理結婚登記。原告詢問代表處官員有關原告之婚姻狀況，
    代表處答覆稱：在印尼為已婚狀態，因為代表處沒有認證，
    所以在台灣為單身。可見代表處官員也知道兩造確實依印尼
    當地法律完成結婚。為此依涉外民事法律適用法第11條第1
    項之規定提起本件訴訟。並聲明：確認原告與被告之婚姻關
    係存在。
二、被告方面：
    兩造確實於97年12月17日在印尼舉行結婚典禮。並聲明：對
    原告之請求無意見。
三、本院當庭協議簡化整理兩造本件事實上及法律上之爭點如下
    ：
(一)確認原告請求權基礎，如卷附書狀及以前筆錄所特定之型態
    。
(二)就兩造請求權之原因事實所主張之證據方法如卷附物證。
四、原告主張兩造於97年12月17日，在印尼依當地回教禮俗，經
    過當地結婚主管與回教教長，在被告父親、當地證人一名及
    原告姐夫陪伴下，公開舉行當地婚禮儀式之情，業據原告提
    出結婚儀式與典禮之照片21張、結婚證書影本1 件為證，且
    為被告所不爭執，並經證人即原告之姐夫蔡銘堂證稱：原告
    到印尼與被告結婚時我也有一起去，在97年12月17日依照回
    教的儀式辦理結婚。嗣因被告找不到一本護照，我國代表處
    不予認證。是本院綜上事證，自堪信原告主張之事實為真正
    。
五、按婚姻成立之要件，依各該當事人之本國法。但結婚之方式
    依當事人一方之本國法，或依舉行地法者，亦為有效。婚姻
    之效力依夫之本國法，但為外國人妻未喪失中華民國國籍，
    並在中華民國有住所或居所，或外國人為中華民國國民之贅
    夫者，其效力依中華民國法律。涉外民事法律適用法第11條
    第1 項、第12條定有明文。本件原告係中華民國國民，被告
    係印尼國人，兩造依印尼之法律，於97年12月17日在印尼結
    婚，並辦理結婚註冊登記，則兩造之婚姻即屬有效成立，我
    國代表處拒絕認證，致兩造之婚姻在我國效力不明，原告自
    有訴請法院確認之法律上利益，從而，原告提起本件訴訟為
    有理由，應予准許。
六、訴訟費用負擔之依據：民事訴訟法第78條。
中    華    民    國    98    年    5     月    6     日
                    家事庭  法  官  毛崑山
以上正本證明與原本無異。
如對本判決不服，應於判決送達後20日內向本院提出上訴狀。
中    華    民    國    98    年    5     月    6     日
                            書記官  廖宮仕


司法院資訊處製作；財團法人民間司法改革基金會備份。
